【裁判字號】    97,訴,90
【裁判日期】    970520
【裁判案由】    返還投資款
【裁判全文】
臺灣臺南地方法院民事判決                97年度訴字第90號
原      告  乙○○
            甲○○
共      同
訴訟代理人  何冠慧律師
被      告  丙○○
上列當事人間請求返還投資款事件，經本院於民國97年5月6日言
詞辯論終結，判決如下：
    主  文
原告之訴及假執行之聲請均駁回。
訴訟費用由原告負擔。
    事實及理由
壹、原告主張：兩造為崑山科技大學同學，被告為工坊有限公
    司法定代理人，被告於95年間先向原告分別商借新臺幣（
    下同）100萬元不成，後改邀原告以現金100萬元投資工坊
    有限公司，用以經營MARU品牌代理，並同意以該公司20%分
    配盈虧，並同意期滿中止時可領回投資之100萬元。被告遂
    於95年2月26日及3月26日簽立證二之契約書，原告甲○○於
    同年2月17日匯款100萬元至被告帳號，原告乙○○亦於同年
    3月21日匯款100萬元，作為依約投資工坊有限公司。嗣原
    告發現該公司結束代理MARU品牌，原告於96年間即陸續請求
    被告返還100萬元，直到96年6月2日再次協商，被告同意於
    96年9月底返還原告匯款之100萬元。惟迄今被告僅分別返還
    436881元，尚不足563119元，爰依契約關係提起本件訴訟，
    並聲明：（一）被告應分別給付原告乙○○、甲○○563119
    元及自96年1月1日起至清償日止，按年息5%計算之利息；（
    二）願供擔保請准宣告假執行。
貳、被告則以：依兩造契約書第8條約定：「本契約終止時，甲
    方應以工坊有限公司當時實際資本總額之20%為基準負清
    償資金之責。」，故從未合意於契約終止時，由原告領回
    100萬元，本件契約既經合意終止，即依上開條文為清算，
    是被告已依約分別返還436881元，原告所提證物五箭頭所指
    字跡並非伊所書寫，又96年6月2日現場伊並未同意返還100
    萬元等語，資為抗辯，並聲明：如主文所示。
參、得心證之理由：
一、查工坊有限公司於95年2月24日設立登記，資本總額為500
    萬元，被告為該公司之負責人，惟該公司業於96年解散，公
    司資產總額減為0000000元，又其剩餘資產之20%為436881元
    （元以下四捨五入），原告甲○○、乙○○分別於95年2月
    26日、3月26日與被告訂立系爭投資契約書，且分別匯款100
    萬元入被告帳戶內等情，業據提出契約書、匯款回條、存摺
    影本、公司資產負債表、公司變更登記表附卷可憑，且為兩
    造所不爭，自堪信為真實。
二、原告主張依兩造契約約定，被告應返還投資金100萬元；被
    告則否認之，並以前詞置辯，是兩造之爭點為被告有無同意
    於契約終止時返還原告投資金100萬元？經查：
（一）依兩造契約書第三條約定：原告享有公司「資本總額」
      20%之分配盈虧權利；又第八條約定：契約終止時，甲方
      即被告應以公司「當時實際資本總額」之20%為基準負清
      償資金之責。依上開條文用語，足見分配盈餘與終止清算
      時係採不同計算基準，蓋倘終止時仍以資本總額500萬元
      為計算，則採第三條相同用語－「資本總額」即可，焉用
      「當時實際資本總額」？因此，被告以兩造終止契約時之
      公司資產負債表資料，據以計算436881元（元以下四捨五
      入）返還原告二人，自符合兩造契約之真意。
（二）原告雖以被告於96年6月2日已同意返還100萬元，並提出
      被告書寫字條及錄音譯文為證，惟核該字條被告僅書寫：
      「依合作契約書內容，由於合作觀念不合，9月底會依合
      約資料做處理退款動作。」等語，依其文意被告顯然表示
      如何退款仍依兩造契約內容處理，灼然甚明。至於字條上
      之「茲向甲○○於95年2月...100 萬, 中國信託」等字跡
      與上開被告字跡不同，原告甲○○亦不否認，是其添加，
      故難認係被告之意思表示。再者，核其兩造對談內容，原
      告甲○○雖一再表示被告應返還100萬元，惟被告回覆：
      「我說我履行我寫的部分（即上開字條），至於金額部分
      我沒有辦法，很肯定的跟妳講。」，依上開文意觀之，被
      告顯然未同意以100萬元返款，原告執此遽認被告已為同
      意云云，洵不足採。
三、從而，原告依投資契約關係請求被告應分別給付原告乙○○
    、甲○○563119元及自96年1月1日起至清償日止，按年息5%
    計算之利息，為無理由，應予駁回。其假執行之聲請亦失所
    附麗，應併予駁回。
肆、本件事實已臻明確，兩造其餘攻擊防禦方法，均與本案判決
    結果不生影響，爰不予逐一論述，併此敘明。
伍、訴訟費用負擔之依據：民事訴訟法第78條，判決如主文。
中    華    民    國    97    年    5     月    20    日
                  民事第三庭法  官  廖建彥
以上正本係照原本作成
如對本判決上訴，須於判決送達後20日內向本院提出上訴狀
中    華    民    國    97    年    5     月    20    日
                            書記官  林木村


司法院資訊處製作；財團法人民間司法改革基金會備份。
